臺灣高等法院臺南分院刑事判決　　　　　 九十三年度上更(一)字第三○七號　　潛
　　　上　訴　人　臺灣嘉義地方法院檢察署檢察官
　　　上　訴　人
　　　即　被　告　丙　○　○
右上訴人因被告違反水利法等案件，不服臺灣嘉義地方法院八十九年度訴字第四八一
號中華民國九十年一月九日、三月十五日第一審判決（起訴案號：臺灣嘉義地方法院
檢察署八十八年度偵字第二○九、三一二四號），提起上訴，經本院判決後，由最高
法院發回更審，本院判決如左：
      主      文
上訴駁回。
      事      實
一、丙○○係坐落嘉義縣竹崎鄉○○段九八七地號（起訴書誤載九八九地號）土地之
    管理使用人，於民國八十七年九月下旬，為在該號土地上建造汽車保養廠，竟指
    示有共同犯意聯絡之陳錡標駕駛挖土機在該土地上開挖整地，而將所挖取之砂土
    堆放在尚有人車通行之嘉義縣竹崎鄉通往鹿滿之舊道路上，壅塞該道路（陳錡標
    業判處罰金四千元確定）。
二、案經臺灣嘉義地方法院檢察署檢察官自動檢舉偵查起訴。
      理      由
一、訊據被告丙○○矢口否認有公共危險犯行，辯稱：九八七地號土地是向王燈輝買
    的，陳錡標也是王燈輝僱的，都是王燈輝叫人整地的，另該道路因有新開道路，
    已無人通行云云。
二、經查：
(一)嘉義縣竹崎鄉○○段九八七地號土地為被告丙○○使用管理之事實，業據被告丙
    ○○供稱：「九八七地號土地是我向王燈輝買的，地登記在李正義名下，因為他
    （指李正義）有自耕能力。但地都由我管理使用」等語（見一審嘉簡卷第三十三
    頁反面），並有嘉義縣竹崎鄉○○段九八七地號土地所有權狀可憑。
(二)被告丙○○有指示陳錡標駕駛挖土機在上開土地開挖整地事實，業據被告丙○○
    於偵查中供稱：「（挖掘時你是否有在場？）有」「（你是否有指示開怪手的人
    如何工作？）有」「（有否將挖掘的砂土堆積在舊道路？）有。我的土地有十坪
    在舊道路上。」「（挖掘的怪手司機是何人？）陳錡標。」等語，於原審亦供稱
    ：「陳錡標是受僱於王燈輝以開路，經過其所有土地。王燈輝問其是否要順便整
    地，以準備建汽車保養廠。」不諱（見第二九○號偵查卷第二十三頁反面、第二
    十四頁、一審嘉簡卷第十六頁），並經王燈輝證稱：「怪手是我叫的沒錯，但如
    何挖是丙○○在場指揮。」屬實（見同上偵查卷第二十三頁），核與司機陳錡標
    於偵查中所供：「（舊道路旁的土地是何人叫你挖的？）是丙○○，當時是王燈
    輝叫我聽丙○○的話。」「（為何將土石堆放於舊道路上？）是丙○○叫我這樣
    做，說暫時放著，以後再運走。」等語相符（見他字第三七三號偵查卷第二十四
    頁），足證司機陳錡標雖係王燈輝僱用，但因被告丙○○欲在其管理使用之嘉義
    縣竹崎鄉○○段九八七地號土地上開發為汽車保養廠，王燈輝乃令陳錡標聽丙○
    ○之指示在該地號上整地，而陳錡標依被告丙○○之指示在該地號上整地並將砂
    土堆放於嘉義縣竹崎鄉通往鹿滿之舊道路上足明。被告丙○○辯稱：陳錡標是王
    燈輝僱的，都是王燈輝叫人整的等語，不足採信。
(三)被告丙○○將所挖取之砂土堆放在嘉義縣竹崎鄉通往鹿滿之舊道路上，壅塞該道
    路等情，據被告丙○○於原審坦承：「我因作業關係，暫時將土堆在那裹，不是
    故意的。」（見一審卷第五十四頁），陳錡標供稱：「（舊道路旁的土地是何人
    叫你挖的？）是丙○○，當時是王燈輝叫我聽丙○○的話。」明確（見他字第三
    七三號偵查卷第二十四頁），復經檢察官於八十七年十月二十日現場履勘結果：
    舊道路旁屬丙○○之土地，已被挖平，土石堆放於舊道路上，阻斷舊道路，製有
    勘驗筆錄可憑（見他字第三七三號偵查卷第二十二至二十三頁），而嘉義縣鹿滿
    往竹崎之舊道路於八十七年間尚供人車往來通行之事實，已據鹿滿村民即證人甲
    ○○證稱：伊於八十七年間，偶爾會走該舊道路，原為柏油路云云；丁○○證稱
    ：舊道路原先為柏油道路，於八十七年間，尚有人車往來云云（見一審嘉簡卷第
    五十三頁反面、第五十五頁反面），證人乙○○證稱：散步會有人走那云云，證
    人林水漓證稱：舊路偶爾會有人走，也是有人會散步走那裡云云（見本院更一卷
    第四十四頁），丁○○並於本院為相同之陳述（見本院更一卷第四十五頁），而
    證述八十七年尚有使用該舊橋及舊道路，原先為柏油路。至另一證人戊○○證稱
    ：新路開後，舊路沒有人走等語（見本院更一卷第四十三頁），因戊○○係隔村
    紫雲村之村民之故，其陳述自無法較住居當地鹿滿村之上開證人所證述可信。足
    認嘉義縣鹿滿往竹崎之舊道路於八十七年間尚供人車往來通行，被告丙○○指示
    陳錡標駕駛挖土機在該土地開挖整地，將所挖取之砂土堆放在道路上，壅塞該道
    路，足以影響人車之通行。況陳錡標亦經原審判處罰金四千元確定在案。
(四)丙○○雖於原審辯稱：伊僅係暫行堆置土堆，數日後已移走，無壅塞道路之故意
    云云。然檢察官於八十七年十月二十日勘驗現場之勘驗筆錄仍載：舊道路旁屬丙
    ○○之土地，已被挖平，土石堆放於舊道路上，阻斷舊道路（見他字第三七三號
    偵查卷第二十二至二十三頁），且被告丙○○於八十八年四月二十八日偵查中供
    稱：所挖掘之砂土於二個月前被取走云云（見二九○號偵查卷第二十四頁），是
    被告丙○○應至八十八年二月間，始將置放於舊道路上之土石堆移走，顯非暫行
    堆置土堆，顯已致壅塞陸路，致生往來之危險，被告丙○○自難辭壅塞道路之故
    意。被告所辯：僅係暫行堆置土堆，數日後已移走等語，純係卸責之詞，不足採
    信。事證明確，犯行堪以認定。
三、核被告丙○○所為係犯刑法第一百八十五條第一項之公共危險罪。被告丙○○就
    上揭公共危險犯行，居於指示利用陳錡標之實施構成要件之地位，而陳錡標則下
    手將所挖取之砂土，堆放於舊道路上，壅塞道路，二人就上開犯行互有犯意聯絡
    ，均為共同正犯（司法院大法官會議解釋釋字第一○九號參照）。原審審酌被告
    丙○○僅為圖一時之便，罔顧他人在道路安全行駛權利，於被查獲後清除，及犯
    罪所生之危害等一切情狀，適用刑法第二十八條、第一百八十五條第一項、第四
    十二條第二項、罰金罰鍰提高標準條例第一條前段、第二條，量處罰金伍仟元，
    並諭知如易服勞役以佰元折算壹日之。本院經核原判決認事用法，均無不合，
    量刑亦屬妥適。公訴人上訴指摘原判決量刑過輕；被告丙○○上訴否認犯罪，指
    摘原判決不當，均為無理由，應予駁回。
四、據上論斷，應依刑事訴訟法第三百六十八條，判決如主文。
本案經檢察官曾顯智到庭執行職務。
中  華  民  國      九十三      年        十一        月      三        日
                                臺灣高等法院臺南分院刑事第一庭
                                    審判長法官  黃    崑    宗
                                          法官  董    武    全
                                          法官  蔡    長    林
右正本證明與原本無異。
如不服本判決，應於判決送達後十日內向本院提出上訴狀，其未敘述理由者並應於提
出上訴狀後十日內向本院補提理由書（應附繕本）。
        法院書記官  李    培    薇
中  華  民  國      九十三      年        十一        月      三        日
附錄本案論罪科刑法條全文：
刑法第一百八十五條第一項 (妨害公眾往來安全罪)：
  損壞或壅塞陸路、水路、橋樑或其他公眾往來之設備或以他法致生往來之危險者，
處五年以下有期徒刑，拘役或五百元以下罰金。
